臺灣士林地方法院刑事判決　　　　　　　100年度易字第460號
公　訴　人　臺灣士林地方法院檢察署檢察官
被　　　告　楊智堯
　　　　　　許元一
上列被告等因傷害案件，經檢察官提起公訴（100 年度調偵字第
519 號），本院判決如下：
    主    文
楊智堯傷害人之身體，處拘役貳拾日，如易科罰金，以新臺幣壹
仟元折算壹日。
許元一無罪。
    犯罪事實
一、楊智堯為雙聖老熊籃球隊隊員，緣雙聖老熊籃球隊於民國10
    0 年1 月23日18時許，在臺北市○○區○○街69號南港運動
    中心3 樓籃球場，與ESWBC 籃球隊舉行比賽，賽事進行中，
    因球員犯規為裁判吹哨，楊智堯因不滿坐於場邊球員休息區
    之ESWBC 球隊隊員陳冠瑜在場邊叫囂，竟基於傷害人之身體
    單獨犯意，上前掐住陳冠瑜頸部，將之撂倒在地後，致陳冠
    瑜受有臉、頭皮及頸之挫傷、流鼻血、腦震盪等傷害。
二、案經陳冠瑜訴由臺北市政府警察局南港分局報告臺灣士林地
    方法院檢察署檢察官偵查起訴。
    理    由
壹、有罪部分：
一、證據能力部分：
    被告以外之人於審判外之陳述，雖不符刑事訴訟法第159 條
    之1至第159條之4 之規定，而經當事人於審判程序同意作為
    證據，法院審酌該言詞陳述或書面陳述作成時之情況，認為
    適當者，亦得為證據。當事人、代理人或辯護人於法院調查
    證據時，知有第159條第1項不得為證據之情形，而未於言詞
    辯論終結前聲明異議者，視為有前項之同意，刑事訴訟法第
    159 條之5 定有明文。查本件被告楊智堯於言詞辯論終結前
    ，對於下述本院採為認定犯罪事實依據之各項供述證據，均
    未就證據能力聲明異議，復經本院於準備程序及審理時逐一
    提示予被告楊智堯及檢察官表示意見，本院審酌該等供述證
    據之取得過程並無瑕疵，與本案待證事實間復具有相當之關
    聯性，以之為本案證據並無不當，自得採為本件認定犯罪事
    實之基礎。
二、認定犯罪事實所憑之證據及理由：
    訊據被告楊智堯固坦承有於上開時、地拉告訴人陳冠瑜之球
    衣一節坦認不諱，但辯稱：並未掐告訴人頸部並將之撂倒在
    地云云。惟查：
  (一)告訴人於偵查中結證稱：伊於100 年1 月23日18時許在臺北
    市○○區○○街69號南港運動中心3 樓籃球場，當時進行籃
    球比賽，伊用英文跟對方的隊長講說用英文講他們聽不懂，
    之後被告楊智堯就衝過來用手掐住伊脖子，把伊略倒在地等
    語（見100 年度調偵字第519 號偵查卷第9 頁）；於本院審
    理中結證稱：當時伊在ESWBC 的板凳席第1 個位置，然後伊
    就跟對方的球員講說，你們用英文講我們隊友聽不懂，緊接
    著被告楊智堯就從紀錄臺衝過來，掐著伊脖子把伊撂倒在地
    上，當時被告楊智堯面對伊衝過來，伊親眼看到被告楊智堯
    掐住我脖子，把伊撂倒在地上，導致伊頭撞到地上，所以伊
    有腦震盪，而且伊也有驗傷單等語明確（見本院卷第36頁）
    ，核與證人鍾哲森於偵查中結證稱：伊當時看到坐在第1 排
    第1 個位置板凳席上之告訴人面向裁判方向，就有一個雙聖
    老熊的球員衝過來掐住告訴人的脖子，並將告訴人壓倒在地
    ，當時伊方球員上前希望將被告楊智堯及告訴人拉開，但對
    方球員也一擁而上，伊看到是對方91號球員掐住告訴人脖子
    ，91號球員就是被告楊智堯等語（見100 年度調偵字第519
    號偵查卷第10頁）；於本院審理中結證稱：在1 球裁判吹判
    犯規的中止比賽中，告訴人在伊隊球員席第1 個位置，遭受
    被告楊智堯由紀錄臺方向衝向告訴人掐脖並撂倒在地等語相
    符（見本院卷第38頁反面），亦經證人劉思妤於偵查中結證
    稱；91號的被告楊智堯當時確實有掐住告訴人的脖子，並將
    告訴人壓制在地等語（見100 年度調偵字第519 號偵查卷第
    10頁、第11頁）；於本院審理中結證稱：伊當時坐在ESWBC
    籃球隊球員席後面的觀眾席上，當時看到球衣號碼91的人，
    過來用雙手手掌掐住告訴人的脖子，然後撂倒在地上等語詳
    實（見本院卷第40頁）。衡諸證人鍾哲森、劉思妤證述之情
    節，與告訴人之證言，互核一致，均係就案發當時親見之事
    實作證，其等證詞內容詳確，並無明顯瑕疵，且證人等與被
    告楊智堯並無仇恨怨隙，衡情上開證人當無甘冒偽證重罪而
    設詞誣陷被告楊智堯之必要，從而，上開等證人前揭證詞，
    應屬可信。被告楊智堯空言否認，難以憑採。
  (二)告訴人因遭被告楊智堯上開傷害行為後，受有臉、頭皮及頸
    之挫傷、流鼻血、腦震盪等傷害，有聯合醫院忠孝院區（下
    稱忠孝醫院）診字第1178號診斷證明書1 紙卷可證（見100
    年度偵字第5679號偵查卷第23頁），則被告楊智堯既出手掐
    住告訴人頸部，進而將之撂倒在地，告訴人確受有如上所述
    之傷害，其間具有因果關係，被告楊智堯上開傷害之犯行，
    堪予認定，應依法論科。
三、論罪科刑之理由：
    核被告楊智堯所為，係犯刑法第277 條第1 項之普通傷害罪
    。爰審酌被告楊智堯未曾經法院判處有期徒刑以上之罪，此
    有臺灣高等法院被告前案紀錄表存卷可按（見本院卷第5 頁
    ），素行尚可，且被告楊智堯於告訴人在場邊叫囂縱有不滿
    ，理應可向評審、裁判表示異議，或事後向告訴人表示，尋
    求理性解決，其因一時不快，竟徒手傷害告訴人，其犯罪之
    動機、目的乃因細故、其犯罪之手段不可取，斟酌告訴人受
    傷之程度，被告楊智堯否認犯行，難見悔意等一切情狀，量
    處如主文所示之刑，並均諭知易科罰金之折算標準，以資警
    惕。
貳、無罪部分：
一、公訴意旨略以：被告許元一為雙聖老熊籃球隊隊員，於上開
    時、地，基於傷害之犯意，被告楊智堯掐住告訴人脖子，將
    告訴人撂倒在地後，被告許元一上前以腳猛踹陳冠瑜背部及
    腰部，致陳冠瑜受有臉、頭皮及頸之挫傷、流鼻血、腦震盪
    等傷害。因認被告許元一涉犯刑法第277 條第1 項之普通傷
    害罪嫌等語。
二、按犯罪事實應依證據認定之，無證據不得認定犯罪事實；不
    能證明被告犯罪或其行為不罰者，應諭知無罪之判決，刑事
    訴訟法第154 條第2 項及第301 條第1 項分別定有明文。次
    按所謂認定犯罪事實之證據，係指足以認定被告確有犯罪行
    為之積極證據而言，該項證據自須適合於被告犯罪事實之認
    定，始得採為斷罪之資料；且如未能發現相當確實證據，或
    證據不足以證明，自不能以推測或擬制之方法，以為裁判之
    基礎；而認定犯罪事實所憑之證據，雖不以直接證據為限，
    間接證據亦包括在內，然而無論直接證據或間接證據，其為
    訴訟上之證明，須於通常一般人均不致有所懷疑，而得確信
    其為真實之程度者，始得據為有罪之認定，倘其證明尚未達
    到此一程度，而有合理之懷疑存在時，即難遽採為不利被告
    之認定。又告訴人之指證，係以使被告判罪處刑為目的，故
    多作不利於被告之陳述，自不得以其指訴為被告犯罪之唯一
    證據（最高法院45年台上字第1206號判例、52年台上字第13
    00號判例、76年台上字第4986號判例、84年度台上字第5368
    號判決參照）。復按刑法第277 條第1 項之傷害罪，以有傷
    害人之意思並發生傷害之結果者始能成立，若加害者以傷害
    人之意思而加暴行，尚未發生傷害之結果，除法律對於此項
    暴行另有處罰規定者外，自不成立何種罪名（最高法院23年
    上字第763號判例意旨參照）。
三、本件檢察官認被告許元一涉犯傷害罪嫌，無非係以告訴人之
    指訴、證人鍾哲森、劉思妤及忠孝醫院診斷證明書為主要論
    據。惟訊據被告許元一堅詞否認傷害犯行，辯稱：伊係比賽
    中受傷之球員，看到兩隊發生衝突而上前將之拉開，並未踹
    告訴人背部、腰部等語。經查：
  (一)被告許元一於上開時、地上前踹踢倒地之告訴人背部、腰部
    一節，業據告訴人於警詢、偵查、本院審理中（見100 年度
    偵字第5679號偵查卷第17頁至第18頁、100 年度調偵字第51
    9 號偵查卷第9 頁；本院卷第36頁至第38頁）以及證人鍾哲
    森、劉思妤於偵查及本院審理中分別證述之情節相符（見10
    0 年度調偵字第519 號偵查卷第10頁、第11頁；本院卷第38
    頁反面至第41頁），上情堪已認定。
  (二)被告許元一於上開時、地固有踹踢告訴人背部及腰部之行為
    ，告訴人並於本院審理時結證稱：被告許元一所踹的背部是
    腰部上方與肩頸下方間部位等語明確（見本院卷第38頁），
    然稽之告訴人所提忠孝醫院診斷證明書僅記載「臉、頭皮及
    頸之挫傷、流鼻血、腦震盪」等傷勢（見100 年度偵字第56
    79號偵查卷第23頁），而該醫院之驗傷診斷書就檢查結果亦
    載稱：右耳後擦傷0.5 0.2 公分、0.5 0.1 公分、右側
    鼻血、頭部外傷、頸部瘀擦傷右側5 0.3 公分、5 0. 3
    、4 0.2 、3 0.2 公分、後側3 3 、1 0.12 、1
    0.1 公分等文，有上開驗傷診斷書1 紙附卷足參（見100
    年度偵字第5679號偵查卷第22頁），對於告訴人所指述被告
    許元一所踹踢之背部、腰部等身體部位，則未有任何傷勢，
    且告訴人於本院審理中亦陳稱：急診室醫生說明顯的外傷才
    能寫上去等語（見本院卷第44頁），可見告訴人於100 年1
    月23日至忠孝醫院急診時，經專業醫師診斷後，未見告訴人
    之背部及腰部有何傷害情事，自難認告訴人確因被告許元一
    之踹踢行為受有任何傷勢。是以既無任何客觀之證據足以證
    明告訴人因被告許元一之行為已受有若何之傷害，則揆之前
    揭最高法院判例意旨，自無從率認被告許元一有傷害犯行。
  (三)告訴人於當日前往醫院就診時，背部及腰部之外觀未見有任
    何傷勢，業如前述，是以本案除告訴人片面之指訴外，並無
    其他確實之證據足以證明其有因被告許元一之踹踢行為致其
    身體、健康受有任何傷害，則揆諸前揭最高法院判例意旨，
    自難認被告許元一有傷害犯行，是以自不得僅以告訴人單方
    片面之指訴即逕認被告許元一有傷害之犯行。
四、綜上，公訴人所舉證據，尚不足使本院形成被告許元一有傷
    害之確切心證，此外復查無其他積極證據，足證被告有檢察
    官所指之犯行，揆諸首揭說明，被告許元一犯罪屬不能證明
    ，應諭知被告許元一無罪之判決。
據上論斷，應依刑事訴訟法第299 條第1 項前段、第301 條第1
項，刑法第277 條第1 項、第41條第1 項前段，刑法施行法第1
條之1 ，判決如主文。
本案經檢察官許恭仁到庭執行職務。
中    華    民    國   100    年    11    月    30    日
                  刑事第八庭法  官  黃怡瑜
以上正本證明與原本無異。
如不服本判決應於收受送達後 10 日內向本院提出上訴書狀，並
應敘述具體理由。其未敘述上訴理由者，應於上訴期間屆滿後
20 日內向本院補提理由書 (均須按他造當事人之人數附繕本 )
「切勿逕送上級法院」。
                            書記官  傅國軒
中    華    民    國   100    年    12    月    01    日
附錄本案論罪科刑法條全文：
刑法第277條
傷害人之身體或健康者，處3 年以下有期徒刑、拘役或1 千元以
下罰金。
犯前項之罪因而致人於死者，處無期徒刑或7 年以上有期徒刑；
致重傷者，處3 年以上10年以下有期徒刑。